【裁判字號】    92,訴,523
【裁判日期】    921002
【裁判案由】    綜合所得稅
【裁判全文】
臺中高等行政法院判決                              九十二年度訴字第五二三號
                              .
    原      告  張政雄即三正電機工業技師事務所
    被      告  財政部臺灣省中區國稅局
    代  表  人  甲○○
    訴訟代理人  乙○○
右當事人間因綜合所得稅事件，原告不服財政部中華民國九十二年四月二十九日台財
訴字第○九二○○一○四八八號訴願決定，提起行政訴訟。本院判決如左︰
    主  文
原處分（復查決定）及訴願決定均撤銷。
訴訟費用由被告負擔。
    事  實
甲、事實概要：緣原告民國八十二年度綜合所得稅，原申報該事務所之執行業務所得
    為新台幣（下同）九四二、五九八元，經台灣省北區國稅局中和稽徵所核定其執
    行業務所得二、七六一、四三八元，通報被告所屬苗栗縣分局歸課其當年度綜合
    所得稅，核定原告綜合所得總額三、四○五、一八○元，應補稅額五三八、一四
    七元。原告不服，就執行業務所得項目，申經復查未獲變更，提起訴願遞遭駁回
    ，遂提起本件行政訴訟。
乙、兩造聲明：
一、原告聲明求為判決：訴願決定及原處分（復查決定）均撤銷。
二、被告聲明求為判決：原告之訴駁回。
丙、兩造之陳述：
壹、原告起訴意旨略以：
一、本件原告八十二年綜合所得稅已於八十三年三月依時申報，被告亦已於八十四年
    核定本稅，並於八十四年九月二十六日由原告繳納，未料財政部八十六年九月核
    定稅額為一、二八五、五四四元，復於九十二年三月二十四日核定為五二二、一
    二五元，全為稽徵人員無憑據所任意核定，並無給予原告陳述意見之機會，不合
    公平正義原則。原告依法設帳，一切收入、支出均依國稅機關制式單據、憑證及
    數據，應屬正確，且均以之為申報。又有關中華民國電機技師全聯會八十二年度
    酬金標準表係因業務所需由公會所定，非業主所提供，亦非國稅機關制式單據、
    憑證，其適用性並經行政院公平交易委員會、工程會及本技師公會之聲明僅得為
    參考，實務上亦然，並非原告實際所收取之酬金，被告據以為核定，有違比例原
    則及誠信原則。縱核課期間內經另發現應徵之稅額者，依法固應予補徵，然被告
    於本件並未說明發現應徵之稅捐為何？依何證據？程序亦有不當。
二、本件原始憑證原告已給予三重稽徵所，嗣經原告送帳人員蔡明利簽收領回，被告
    亦自承該所於八十五年五月二十九日函送帳簿憑證於中和稽徵所，被告並依原告
    所提示帳簿分別於八十六年九月、九十二年三月為核定，是其所訴原告未依規定
    提供調查，顯然前後矛盾而與事實有違。原告所提示之帳務並無變更，況自八十
    五年五月二十九日至今已七年之久，原始憑證帳簿輾轉多手，要求原告提示亦是
    強人所難。又原告已於八十三年三月前已依法辦理結算申報，被告引用所得稅法
    施行細則第十三條規定，以原告未依法辦理結算申報，亦與實情不符。
貳、被告答辯意旨略以：
一、本件原告係三正電機工業技師事務所（下稱三正事務所）負責人，其自行申報該
    事務所八十二年度之執行業務所得九四二、五九八元，經財政部台灣省北區國稅
    局中和稽徵所核定其執行業務所得二、七六一、四三八元。經該局函請原告於九
    十一年三月二十五日提示帳證供核，惟原告僅於九十一年三月八日具文說明當年
    度帳簿早已送該局三重稽徵所備查，因事隔多年，資料不全，請依該事務所原始
    申報憑證稽徵，並檢附該稽徵所開立之調借帳簿憑證收據影本供核；嗣經查證結
    果，原告所經營之三正事務所於當年度係設址於台北縣中和市○○街七十四號，
    故其執行業務所得係由該局中和稽徵所調帳核定，是該局三重稽徵所乃於八十五
    年五月二十九日以北區國稅三審第八五○○四四七一號函將原告提示之帳簿、憑
    證移送該局中和稽徵所，然該帳證經該局中和稽徵所查帳核定其當年度之所得額
    後，已由該事務所原提示帳證之送帳人員蔡明利領回，此有蔡明利簽收領回帳證
    之印領清冊附案可稽。本件因原告於復查階段經原查函請提示相關之帳簿、憑證
    供核，惟其逾期未惟提示，是其主張自無從審酌，是原核定原告綜合所得總額三
    、四○五、一八○元，應補稅額五三八、一四七元，尚無不合。
二、本件被告於核課期間內依三正事務所所在地之稽徵機關財政部台灣省北區國稅局
    中和稽徵所之通報資料，依稅捐稽徵法第二十一條之規定補徵原告當年度系爭執
    行業務所得，並無違法。又有關依公會之收費標準據以核定所得額乙節，因原告
    並未能提示相關之帳簿、憑證供核，依所得稅法施行細則第十三條第二項之規定
    ，原查據以核定原告系爭年度執行業務所得，亦無不合。
    理  由
一、按「個人之綜合所得總額，以其全年左列各類所得合併計算之：．．．第二類執
    行業務所得．．．」、「稽徵機關進行調查或復查時，納稅義務人應提示有關各
    種證明所得額之帳簿、文據；其未提示者，稽徵機關得依查得之資料或同業利潤
    標準，核定其所得額。」，各為所得稅法第十四條第一項第二類及第八十三條第
    一項所明定。次按「執行業務者執行業務所得之調查、審核，依本辦法之規定辦
    理．．．」、「執行業務者於規定期限內辦理結算申報並能提供證明所得額之帳
    簿、文據調查者，其執行業務所得，應依帳載核算認定。其未依規定提供調查者
    ，應依所得稅法第八十三條及同法施行細則第十三條規定訂定之收費及費用標準
    核定其所得額。」，復為執行業務所得查核辦法第二條第一項及第八條前段所分
    別規定。
二、原告八十二年度綜合所得稅，原申報執行業務所得為九四二、五九八元，經台灣
    省北區國稅局中和稽徵所核定其執行業務所得二、七六一、四三八元，通報被告
    所屬苗栗縣分局歸課其當年度綜合所得稅，核定原告綜合所得總額三、四○五、
    一八○元，應補稅額五三八、一四七元。原告不服，循序提起本件行政訴訟。
三、原告訴稱：(一)本件原告八十二年綜合所得稅已於八十三年三月依時申報，被告亦
    已於八十四年核定本稅，並於八十四年九月二十六日由原告繳納，被告不能再事
    後任意核定補稅。(二)原告對本期收支均依國稅機關制式單據、憑證及數據申報。
    因中華民國電機技師全聯會八十二年度酬金標準表係因業務所需由公會所定，非
    業主所提供，僅得為參考，並非原告所收取實際酬金，被告據以為核定，有違比
    例原則及誠信原則。
四、經查，本件原告八十二年綜合所得稅雖於八十三年三月間按時申報，並經被告於
    八十四年核定本稅，並於八十四年九月二十六日由原告繳納。惟按稅捐稽徵法第
    二十一條第一項第一款規定：「依法應由納稅義務人申報繳納之稅捐，已在規定
    期間內申報，且無故意以詐欺或其他不正當方法逃漏稅捐者，其核課期間為五年
    。」，是被告於上開核稅後，嗣再經台灣省北區國稅局中和稽徵所核定原告執行
    業務所得二、七六一、四三八元，通報被告所屬苗栗縣分局歸課其當年度綜合所
    得稅，核定原告綜合所得總額三、四○五、一八○元，並通知原告應補稅額五三
    八、一四七元（繳納期間至八十六年十二月十五日止，原處分卷四十九頁繳款書
    ），依此規定，被告此補稅處分在五年間核課期間內，自屬有據。
五、次查，被告依台灣省北區國稅局中和稽徵所檢具之卷附本年度原告技師個人業務
    酬金報表資料，以此亦認定為原告當年度執行業務所得，原告對此表所載之資料
    並不爭執。雖原告另稱此為僅供參考，又酬金標準為中華民國電機技師全聯會業
    務所需由公會所定，但並非實際金額，亦有其向公會繳納業務費用，但事後無法
    向業主取得報酬之情形乙節。然此為被告依首開規定所查得之資料，又該酬金表
    詳載該年度四十一筆工程名稱（含業主）、工程地點及各繳納酬金、退款（含日
    期）及業務費用之金額等，其中亦有編號第三十三及四十等二筆，原告向公會繳
    納業務費用，但並無酬金之情形（與原告上開所稱相同），是此酬金表除其中編
    號十七、十八、廿二、廿三、三十四、三十五號等六筆如後所述被告應再予詳實
    查核外，其餘三十五筆，堪信為實在。原告如認定此資料與其本年度實際所得不
    符，自應提出帳簿及文據（如與業主所訂立之合約或業主出具之收據等）以實其
    說，原告雖主張其曾將帳簿及憑證送往台灣省北區國稅局三重稽徵所供核，惟原
    告八十五年間向該局所提出之帳簿及憑證，該局以原告經營之三正事務所於當年
    度係設址於台北縣中和市○○街七十四號，乃於八十五年五月二十九日以北區國
    稅三審第八五○○四四七一號函意旨，將其帳簿及憑證移送該局中和稽徵所，該
    帳證經該局中和稽徵所查帳核定其當年度之所得額後，已由該事務所原提示帳證
    之送帳人員蔡明利領回，有蔡明利簽收領回帳證之印領清冊附卷可稽（原處分卷
    十四頁），此亦為原告所不否認，是該帳證既經原告領回（此不因原告向該局三
    重稽徵所提出，嗣後非由該所而由該局中和稽徵所發還而有所不同。），原告如
    認此帳證或其他資料可證明其本年度之實際所得，自有再予提出之義務，惟原告
    既無法提出本年度帳證及相關資料，關於上開酬金表除其中編號十七、十八、廿
    二、廿三、三十四、三十五號等六筆外，其餘三十五筆，被告認定此為原告為其
    本年度所得，依首開規定，並無不合。
六、惟查，上開酬金表其中編號十七、十八、廿二、廿三、三十四、三十五號等六筆
    ，據原告所提出之扣繳憑單廿九紙（本院卷原告九十二年九月廿五日準備書狀三
    附件）為證，此扣繳憑單其中編號十六（為上開酬金表編號十七所載之業主，以
    下括弧之情形相同）、九（編號十八）、十四（編號廿二）、七（編號廿三）、
    十八（編號三十四）、一及二號（均為編號三十五），此為業主依法所製作，填
    載以原告為所得人及當年度之給付總額，而扣繳憑單所載之金額與上開酬金表之
    繳納酬金之數額均不相符，有較酬金表之金額較低，亦有較高之情形，應無業主
    故意以高報低之情事。是此六筆工程之業主既已開具扣繳憑單及依法扣繳稅額，
    被告如認此扣繳憑證所載給金額不足以證明此等工程業主本年度給付原告之實際
    酬金，自應再予詳實查核，如向業主查詢及要求提供帳證核對，何以此二金額有
    不符之情形，自不得對此部分以原告未提出合約書及收據，而逕以上開酬金表所
    載，核定原告此部分所得，有違推計課稅未依公平、合理及客觀事證之原則。
七、綜上所陳，原告除前項所說明之六筆工程酬金外，其他所訴各節雖屬無據，惟此
    部分金額影響本件補稅金額之核定，是原處分（復查決定）自有違誤之處，訴願
    決定亦予以維持，亦有未合，本件原告之訴為有理由，仍應由本院將原處分及訴
    願決定均予撤銷，由被告另為適法之處分，以符法制。
據上論結，本件原告之訴為有理由，依行政訴訟法第一百九十五條第一項前段、第九
十八條第三項前段，判決如主文。
中    華    民    國    九十二      年      十        月      廿二      日
                 臺 中 高 等 行 政 法 院   第 四 庭
                                審 判 長 法      官  沈  應  南
                                         法      官  黃  淑  玲
                                         法      官  許  武  峰
右正本證明與原本無異。
如不服本判決，應於判決送達後二十日內向本院提出上訴書狀，其未表明上訴理由者
，應於提起上訴後二十日內向本院提出上訴理由書（須依對造人數附具繕本）；如於
本判決宣示或公告後送達前提起上訴應預繳送達用雙掛號郵票三九○元（三十四元及
五元郵票各十份)。
中    華    民    國    九十二      年      十        月      廿二      日
                                         法院書記官  王  永  慶


司法院資訊處製作；財團法人民間司法改革基金會備份。
